【裁判字號】    98,訴,1365
【裁判日期】    981218
【裁判案由】    確認委任關係不存在   等
【裁判全文】
臺灣高雄地方法院民事判決              98年度訴字第1365號
原      告  乙○○○
兼  訴  訟
代  理  人  甲○○
被      告  乙一股份有限公司
法定代理人  丙○○
                      現於台北監獄服刑中
上列當事人間確認委任關係不存在等事件，經本院於民國98年12
月4 日言詞辯論終結，判決如下：
    主      文
原告乙○○○與被告間之股東關係不存在。
原告甲○○與被告間之股東關係及董事關係不存在。
訴訟費用由被告負擔。
    事實及理由
壹  程序部分
一、按原告或被告無訴訟能力者，應由法定代理人合法代理，此
    為訴訟成立要件，其有無欠缺，法院不待當事人之主張，應
    依職權調查之。又公司經中央主管機關撤銷或廢止登記者，
    準用公司法第24條至26條關於公司清算之規定。股份有限公
    司之清算以董事為清算人，但本法或章程另有規定，或股東
    會另選清算人時，不在此限。公司法第26條之1 、第322 條
    第1 項已有明定。查被告之董事為黃在榮（已於民國91年5
    月6 日死亡）、甲○○、丙○○，監察人為黃李美蓉（已於
    90年11月10日死亡），被告復經高雄市政府於94年12月2 日
    以建二公字第09408044300 號函廢止公司登記在案，有個人
    基本資料查詢表、高雄市政府98年3 月4 日高市府經二公字
    第09800452040 號函覆公司變更登記卡在卷可稽（見本院卷
    第42頁、第41頁、第9 頁），揆諸前引規定，自應以被告之
    全體董事為清算人，並以彼等為被告之法定代理人。惟原告
    甲○○為被告之董事之一，其因與被告間股東、董事身分關
    係存否之爭執涉訟，自應以除原告以外之董事丙○○為被告
    之法定代理人，代表被告應訴。故原告以丙○○為被告之法
    定代理人，對被告提起訴訟，係屬有據。
二、按確認法律關係之訴，非原告有即受確認判決之法律上利益
    者，不得提起之；確認證書真偽或為法律關係基礎事實存否
    之訴，亦同。民事訴訟法第247 條第1 項定有明文。次按確
    認之訴，倘當事人一方因法律關係之存在與否或為法律關係
    基礎事實存否不明確，致其在私法上之地位有受侵害之危險
    ，而此危險得以確認判決除去者，依法均得提起。原告乙○○○主張其非被告股東，原告甲○○主張其非被告股東及董
    事，惟被告經高雄市政府廢止登記後，稅捐機關以其為被告
    之清算人為由向其追繳欠稅，致原告在私法上之地位不明確
    ，且有受侵害之危險等語，並提出財政部高雄市國稅局98年
    3 月2 日財高國稅法字第0980000129號函為憑（見本院卷第
    13頁），而前述法律上之不安狀態，得以確認判決加以除去
    ，堪認原告提起本件訴訟有即受確認判決之法律上利益。
貳  實體部分
一、原告主張：原告甲○○自民國63年起受僱於被告，詎訴外人
    即被告董事長黃在榮，以為原告夫妻報名參加英文演講會為
    由，取得原告之身分證件影本，且未經原告同意將原告登記
    為被告股東，原告唯恐甲○○工作不保，只能隱忍不發，嗣
    88年間甲○○辦理退休後，即寄發掛號信函向被告為終止股
    東關係之意思表示，並獲黃在榮允諾原告自股東名冊中除名
    ，詎原告於98年間接獲國稅局通知，始悉自己仍遭登記為被
    告股東，甲○○復遭登記為被告董事，致原告之法律上地位
    不明確，而有受侵害之危險，且上開不安情狀得以確認判決
    除去之，為此爰依民事訴訟法第247 條規定，提起
    本件訴訟等語。並聲明：如判決主文所示。
二、被告則以：被告法定代理人即董事丙○○為黃在榮之子，丙○○係遭黃在榮擅自登記為被告股東，且未參與公司經營，
    其對原告所述各節並不知情等語置辯。並聲明：原告之訴駁
    回。
三、本件不爭執事項如下：
  (一)被告已於94年12月2 日經高雄市政府以高市府建二公字第09
    408044300 號函廢止登記在案，迄今仍未進行清算。
  (二)被告於94年12月2 日遭廢止登記時，係以黃在榮（91年5 月
    6 日死亡）擔任董事長，以原告甲○○、丙○○為董事，以
    黃李美蓉（90年11月10日死亡）為監察人。
  (三)依公司登記資料顯示，被告設立於49年9 月30日，原名黃東
    茂企業股份有限公司，嗣於54年7 月21日更名為乙一股份有
    限公司，並於66年11月7 日公司章程中將甲○○登記為股東
    ，持有股數500 股，股款500,000 元，並於84年10月12日股
    東臨時會議紀錄登載選任甲○○擔任被告董事。
  (四)依公司登記資料顯示，被告於96年5 月16日將乙○○○登記
    為股東，持有股份100 股，股款100,000 元。
四、本件爭點為：原告與被告間之股東關係是否存在？甲○○與
    被告間之董事委任關係是否存在？茲論述如下：
    原告主張其遭黃在榮冒名登記為被告股東，黃在榮持有家族
    成員及公司員工印章，舉凡被告之實際經營決策、由何人擔
    任公司股東均由黃在榮個人決定，原告實未對被告出資，甲○○則僅受僱於被告，擔任總務職務，既未參與公司經營或
    出席股東會、董事會，亦未曾受被告盈餘分配，原告復於88
    年間已向黃在榮催告將原告之股東身分除名，並經黃在榮允
    諾變更登記等情，為被告所不爭執（見本院卷第123 頁、第
    125 頁），復據原告提出88年1 月8 日催告函暨送達回執、
    88年9 月26日催告函暨送達回執為憑（見本院卷第19頁、第
    16頁），參以被告於91年5 月6 日黃在榮去世後，已於同年
    5 月31日召開臨時股東會，將原告之股份移轉由丙○○承受
    ，並另選任丙○○、謝美恒、黃子倫擔任被告董事，惟遲未
    辦理變更登記乙節，有91年5 月31日股東臨時會議紀錄為憑
    ，且為被告所不爭執（見本院卷第62頁、第12 3頁），足認
    被告於接獲原告終止股東關係之通知後，確曾同意終止兩造
    間之股東及董事關係，原告主張兩造間已無股東關係存在、
    甲○○與被告間已無董事關係存在，核與前揭證據相符，應
    屬可採。
五、綜上所述，原告主張其與被告間之股東關係不存在，甲○○
    與被告間之董事關係不存在，係屬有據，應予准許。
據上論結，原告之訴為有理由，依民事訴訟法第78條，判決如主
文。
中    華    民    國    98    年    12    月    18    日
                  民事第五庭  法  官  賴文姍
正本係照原本作成。
如不服本判決，應於送達後20日內，向本院提出上訴狀並表明上
訴理由，如於本判決宣示後送達前提起上訴者，應於判決送達後
10日內補提上訴理由書（須附繕本）。
中    華    民    國    98    年    12    月    18    日
                              書記官  林秀珍


司法院資訊處製作；財團法人民間司法改革基金會備份。
